【裁判字號】    97,訴緝,133
【裁判日期】    970917
【裁判案由】    毒品危害防制條例
【裁判全文】
臺灣板橋地方法院刑事判決             97年度訴緝字第133號
公  訴  人  臺灣板橋地方法院檢察署檢察官
被      告  甲○○
上列被告因違反毒品危害防制條例等案件，經檢察官提起公訴（
95年度毒偵字第4454號），被告於本院準備程序中就被訴事實為
有罪之陳述，本院告知被告簡式審判程序之旨，並聽取當事人之
意見後，由本院合議庭裁定改由受命法官獨任依簡式審判程序進
行，判決如下：
    主  文
甲○○施用第一級毒品，累犯，處有期徒刑玖月；又連續施用第
二級毒品，累犯，處有期徒刑肆月。扣案之第二級毒品甲基安非
他命壹包（驗餘毛重零點肆玖公克）沒收銷燬之。應執行有期徒
刑拾壹月。扣案之第二級毒品甲基安非他命壹包（驗餘毛重零點
肆玖公克）沒收銷燬之。
    事  實
一、甲○○前於民國91年間，因施用毒品案件，經臺灣基隆地方
    法院以91年度毒聲字第1048號裁定送觀察、勒戒後，認無繼
    續施用毒品之傾向，於92年1 月24日釋放出所，並由臺灣基
    隆地方法院檢察署檢察官以92年度毒偵緝字第8 號為不起訴
    處分確定；其後復於92年間，因施用毒品案件，經臺灣基隆
    地方法院以92年度毒聲字第576 號裁定送觀察、勒戒後，認
    有繼續施用毒品之傾向，復經該院以92年度毒聲字第65 5號
    裁定令入戒治處所施以強制戒治1 年（於93年1 月9 日因法
    律修正釋放出所），刑責部分則經臺灣基隆地方法院以92年
    度訴字第419 號判處有期徒刑8 月確定，於93年9 月4 日縮
    刑期滿執行完畢。詎甲○○仍未戒除毒癮，於前開觀察、勒
    戒執行完畢釋放後5 年內，復基於施用第一級毒品之犯意，
    於95年6 月25日為警採尿回溯前26小時內之某時點，在不詳
    處所，施用第一級毒品海洛因1 次；又另行基於施用第二級
    毒品之概括犯意，自95年3 月間某日起至95年6 月23日止，
    在基隆市○○區○○路212 巷12弄31號4 樓住處內，以玻璃
    球燒烤吸食煙霧之方式，多次施用第二級毒品甲基安非他命
    。嗣於95年6 月25日1 時許，在臺北縣樹林市○○路121 號
    3 樓為警查獲，並扣得甲○○所持有之第二級毒品甲基安非
    他命1 包（毛重0.5公克）。
二、案經臺北縣政府警察局樹林分局報告臺灣板橋地方法院檢察
    署檢察官偵查起訴。
    理  由
一、訊據被告甲○○對於前揭事實，坦承不諱。又被告為警查獲
    時採其尿液送驗，結果分別呈安非他命類、嗎啡陽性反應，
    有台灣檢驗科技股份有限公司95年7 月12日出具之濫用藥物
    檢驗報告、臺北縣政府警察局樹林分局毒品危害防制條例被
    移送者姓名暨代碼對照表、扣案之甲基安非他命1 包及台灣
    檢驗科技股份有限公司95年8 月8 日出具之濫用藥物檢驗報
    告存卷可憑，足認被告自白與事實相符。又被告有如事實欄
    所載觀察、勒戒之執行情形，有臺灣高等法院被告前案紀錄
    表在卷可按。是被告於觀察勒戒執行完畢釋放後5 年內再犯
    本件施用毒品犯行，至為明確，應依法論科。
二、查被告行為後，刑法業於94年2 月2 日修正公布，95年7 月
    1 日起施行，其中與本件有關部分之第2 條、第47條、第56
    條、第51條第5 款，均業已修正。按「行為後法律有變更者
    ，適用行為時之法律，但行為後之法律有利於行為人者，適
    用最有利於行為人之法律」，修正後刑法第2 條第1 項定有
    明文。此條規定係規範行為後法律變更所生新舊法比較適用
    之準據法，本身尚無新舊法比較之問題，於新法施行後，應
    一律適用新法第2 條第1 項之規定，為「從舊從輕」之比較
    ，先予敘明，再按本次法律變更，比較時應就罪刑有關之共
    犯、未遂犯、想像競合犯、牽連犯、連續犯、結合犯，以及
    累犯加重、自首減輕暨其他法定加減原因（如身分加減）與
    加減例等一切情形，綜其全部罪刑之結果而為比較（最高法
    院95年5 月23日95年度第8 次刑事庭會議決議參照）。茲就
    本件新舊法比較結果敘述如下：
（一）刑法第56條連續犯之規定，，因行為後新法業已刪除連續
      犯之規定，此刪除雖非犯罪構成要件之變更，但顯已影響
      行為人刑罰之法律效果，自屬法律有變更，依新法第2 條
      第1 項規定，比較新、舊法之結果，仍應適用較有利被告
      之行為時即舊法論以連續犯。
（二）修正前刑法第51條規定第5 款規定：「數罪併罰，分別宣
      告其罪之刑，依左列各款定其應執行者：... 宣告多數有
      期徒刑者，於各刑中之最長期以上，各刑合併之刑期以下
      ，定其刑期。但不得逾20年」，修正後刑法第51條第5 款
      規定：「宣告多數有期徒刑者，於各刑中之最長期以上，
      各刑合併之刑期以下，定其刑期。但不得逾30年」，比較
      結果，修正後刑法並非較有利於行為人，依刑法第2 條第
      1 項前段之規定，仍應依修正前刑法，定其應執行之刑。
（三）綜此，爰依整體比較之結果，依修正後刑法第2 條第1 項
      前段之規定，適用行為時之舊法處斷。
（四）至關於累犯規定雖亦經修正，但不論依修正前刑法第47條
      規定或現行刑法第47條第1 項規定，被告所為均構成累犯
      ，對被告而言並無有利或不利之情形，自不生新舊法比較
      之問題，即應依一般法律適用原則，適用裁判時之法律即
      現行刑法第47條第1 項規定論處。
三、核被告甲○○所為，係犯毒品危害防制條例第10條第1 項施
    用第一級毒品及同條第2 項施用第二級毒品之罪。被告持有
    毒品之低度行為，應分別為施用之高度行為所吸收，不另論
    罪。又被告多次施用第二級毒品，所犯罪名相同，顯係基於
    概括犯意所為，應依連續犯之規定論以一罪論，並加重其刑
    。被告所犯前開二罪，犯意各別，行為互異，應予分論併罰
    。再被告有如事實欄所載之前科犯行及刑之執行情形，有臺
    灣高等法院被告前案紀錄表在卷可考，其於受有期徒刑執行
    完畢5 年以內故意再犯本件有期徒刑以上之罪，均為累犯，
    應依法加重其刑，施用第二級毒品部分並遞加之。爰審酌被
    告沈迷於毒品，前已因施用毒品而觀察勒戒，並經法院判處
    有期徒刑8 月，仍不能戒除毒癮，再次漠視法令禁制而犯本
    罪，顯見其戒除毒癮之意志薄弱，兼酌施用毒品行為本質上
    係屬自我戕害行為，反社會性之程度應較低，且坦承犯行之
    態度等一切情狀，分別量處如主文所示之刑，並定其應執行
    刑。又被告犯罪時間雖在九十六年四月二十四日以前，惟其
    於中華民國九十六年罪犯減刑條例施行前經通緝，於該條例
    施行後始經緝獲到案，故依據該條例第五條規定，不得減刑
    ，附此敘明。
四、扣案之透明結晶1 包，係第二級毒品甲基安非他命，有台灣
    檢驗科技股份有限公司95年8 月8 日濫用藥物檢驗報告在卷
    可稽（毛重0.5 公克，因鑑驗使用0.01公克，餘0.49公克）
    ，係屬當場查獲之第二級毒品，又其外包裝袋與毒品結晶難
    以完全析離，除鑑驗使用之毒品已滅失無庸沒收銷燬之外，
    餘均應依毒品危害防制條例第18條第1 項前段規定，宣告沒
    收銷燬之。
據上論斷，應依刑事訴訟法第273 條之1 第1 項、第299 條第1
項前段，毒品危害防制條例第10條第1 項、第2 項、第18條第1
項前段，刑法第2 條第1 項前段、第11條前段，修正前第56條、
第47條第1 項、修正前第51條第5 款，判決如主文。
本案經檢察官乙○○到庭執行職務。
中    華    民    國    97    年    9     月    17    日
                  刑事第十六庭  法  官  李君豪
以上正本證明與原本無異。
如不服本判決，應於送達後10日內，向本院提出上訴狀（須附繕
本）。
                                書記官  金和國
中    華    民    國    97    年    9     月    17    日
附錄本案論罪科刑法條全文
毒品危害防制條例第10條
施用第一級毒品者，處6月以上5年以下有期徒刑。
施用第二級毒品者，處3年以下有期徒刑。


司法院資訊處製作；財團法人民間司法改革基金會備份。
